【裁判字號】    95,聲判,2
【裁判日期】    950623
【裁判案由】    聲請交付審判
【裁判全文】
臺灣高雄地方法院刑事裁定               95年度聲判字第2號
聲  請  人
即  告訴人  乙○○
代  理  人  謝秋蘭律師
被      告  丙○○
            甲○○
上列聲請人因告訴上列被告等傷害等案件，不服臺灣高等法院高
雄分院檢察署檢察長於民國95年1 月10日駁回聲請再議之處分（
95年度上聲議字第69 號），聲請交付審判，本院裁定如下：
    主  文
聲請駁回。
    理  由
一、聲請交付審判意旨詳如附件交付審判聲請狀所載。
二、按告訴人不服上級法院檢察署檢察長或檢察總長認再議為無
    理由而駁回之處分者，得於接受處分書後10日內委任律師提
    出理由狀，向該管第一審法院聲請交付審判。法院認為交付
    審判之聲請不合法或無理由者，應駁回之。刑事訴訟法第25
    8 條之1 、第258 條之3 第2 項前段分別定有明文。經查，
    本件聲請人乙○○以被告丙○○涉犯傷害、竊盜罪嫌、被告
    甲○○涉犯公然侮辱罪嫌，向臺灣高雄地方法院檢察署檢察
    官提出告訴，經檢察官以94年度偵字第22916 號為不起訴處
    分後，聲請人不服聲請再議，經臺灣高等法院高雄分院檢察
    署於95年1 月10日以94年度上聲議字第69號處分書認再議無
    理由而駁回再議。聲請人係於95年1 月13日收受前開再議駁
    回處分書，於95年1 月23日委任律師，向本院聲請交付審判
    等情，分別有前揭不起訴處分書、處分書、送達回證及蓋有
    收狀日期為95年1 月23日戳記之刑事聲請交付審判狀各1 件
    在卷可稽，足認聲請人係於法定期間內聲請交付審判且合於
    法定程式。
三、次按刑事訴訟法第258 條之1 規定告訴人得向法院聲請交付
    審判，核其立法意旨，係法律對於「檢察官不起訴或緩起訴
    裁量權」制衡之外部監督機制，此時，法院之職責僅在就檢
    察官所為不起訴或緩起訴之處分是否正確加以審查，藉以防
    止檢察機關濫權。依此立法精神，同法第258 條之3 第3 項
    規定：「法院就交付審判之聲請為裁定前，得為必要之調查
    。」，其所謂「得為必要之調查」，係指調查證據之範圍應
    以偵查中曾顯現者為限，不可就新提出之證據再為調查，亦
    不可蒐集偵查卷宗以外之證據，否則將與刑事訴訟法第260
    條之再行起訴規定混淆不清（臺灣高等法院91年4 月25日刑
    庭會議法律問題研討意見參照），據此，司法院於92年8 月
    27日修正發布之現行「法院辦理刑事訴訟案件應行注意事項
    」第134 點中段即增訂為：「法院於審查交付審判之聲請有
    無理由時，得為必要之調查，惟其調查範圍，應以偵查中曾
    發現之證據為限，不可就聲請人新提出之證據再為調查，亦
    不可蒐集偵查卷以外之證據。」。又法院於審查交付審判之
    聲請有無理由時，除認為告訴人所指摘不利被告之事證未經
    檢察機關詳為調查或斟酌，或不起訴處分書所載理由違背經
    驗法則、論理法則或其他證據法則者外，不宜率予交付審判
    （法院辦理刑事訴訟案件應行注意事項第118 項參照）。至
    上開所謂告訴人所指摘不利被告之事證未經檢察機關詳為調
    查，係指告訴人所提出請求調查之證據，檢察官未予調查，
    且若經調查，即足以動搖原偵查檢察官事實之認定及處分之
    決定，倘調查結果，尚不足以動搖原事實之認定及處分之決
    定者，仍不能率予交付審判，先予敘明。
四、經查：
(一)原偵查之臺灣高雄地方法院檢察署檢察官偵查結果，認：（
    1） 有關被告丙○○部分：告訴人所舉證人葉香蘭到庭證稱
    ：馮一直要打告訴人，但被伊擋開後，她就沒有打，伊沒看
    到馮女偷袈裟內的3 萬元等語。告訴人又舉出證人鍾錦仁，
    但證人鍾錦仁到庭結稱：伊去到那裡時，他們已經在爭吵，
    沒有看到馮女打告訴人或偷告訴人袈裟內的3 萬元等語。並
    無證據據足認係被告丙○○之傷害行為致告訴人受傷，亦無
    證據證明被告有何竊盜行為。自難僅憑告訴人之指訴，遽認
    被告丙○○涉犯前揭傷害及竊盜罪行。（2） 有關被告甲○
    ○部分：告訴人先於警詢時稱：丙○○、鄭登海、蔡世珍、
    甲○○4 人以三字經罵伊等語，又於偵查中指訴：當天早上
    蔡世珍、鄭登海、丙○○公然侮辱伊出家人斂財等語，後於
    檢察官訊明是否告甲○○公然侮辱後才又稱：要，伊回去想
    想要告等語，指述前後不一，是否真實，殊令人生疑，又證
    人葉香蘭到庭結證稱：是蔡世珍、丙○○罵和尚斂財等語，
    復據證人鍾錦仁亦證稱：當時人太多，每人一句很紛亂等語
    ，是被告甲○○究有無公然侮辱告訴人，侮辱之內容為何均
    不得而知，告訴意旨實乏一般之人均不致有所懷疑，而得確
    信其為真實之程度，根據「罪證有疑，利於被告」之證據法
    則，應作有利被告之認定。綜上所述，被告甲○○所涉公然
    侮辱、被告丙○○所涉傷害及竊盜犯行，均屬罪嫌不足而為
    不起訴處分。
(二)臺灣高等法院高雄分院檢察署檢察長除引用原偵查檢察官之
    認定外，並認：原檢察官以被告丙○○確無犯傷害及竊盜罪
    嫌、被告甲○○確無犯公然侮辱犯行，業於不起訴處分書內
    論述甚詳，再議意旨猶執前詞，指摘原處分不當，並無理由
    ，原檢察官所為不起訴處分，經核並無不當，因而維持原檢
    察官所為之不起訴處分，駁回聲請人再議之聲請。
(三)本件聲請人聲請交付審判意旨雖指摘原偵查檢察官就被告甲
    ○○公然侮辱、被告丙○○傷害及竊取其袈裟內之現金3 萬
    元之竊盜犯行，均未予詳查，即逕為不起訴處分，實屬率斷
    云云，惟按告訴人之告訴，係以使被告受刑事訴追為目的，
    是其陳述是否與事實相符，仍應調查其他證據以資審認，業
    經最高法院52年台上字第1300號著有判例足資參照，原偵查
    檢察官既已就被告2 人被訴犯行詳加調查，並就其偵查結果
    ，於不起訴處分書內詳述其無從逕予採信告訴人指述內容為
    真實之理由，且其採證與認事用法，經核均無任何違背經驗
    法則、論理法則與證據法則之處，則原檢察官偵查程序及處
    分意旨，即無不當。另聲請意旨又以縱認被告丙○○並無竊
    取聲請人袈裟內之現金3 萬元，其取走聲請人袈裟之舉，亦
    屬竊盜犯行云云。惟被告丙○○於警詢及偵查中均供稱：當
    時是聲請人自己把袈裟脫下來，隨手丟往茶几所以掉在茶几
    後方，離開辦公室時伊前往茶几後面檢起交予警方，並告訴
    警方說此為聲請人脫衣打人之證據等語明確（見94年度偵字
    第22916 號卷第27頁、第54頁），而就聲請人之袈裟係警方
    到場處理時由被告丙○○親自交付予警方乙節，亦為聲請人
    所不否認，則依原偵查程序所顯現之相關事證，已難認被告
    丙○○取走聲請人袈裟之舉有何為自己或第三人不法所有之
    意圖，無從遽認被告丙○○有何竊取聲請人袈裟之竊盜犯行
    ，聲請交付審判意旨請求傳喚當日到場處理之美濃鎮派出所
    員警陳文正到庭作證，亦不足以動搖原事實之認定及處分之
    決定，是原偵查檢察官就此證人未予調查，亦無任何違誤之
    處。至聲請意旨另請求調取本院94年度簡上字第951 號聲請
    人被訴傷害案卷，查明被告丙○○於該案以證人身分證述案
    發當天事發經過情形與其先前辯解有所出入，以證被告丙○
    ○確有傷害聲請人之犯行等語，其請求本院就偵查中未曾存
    在之證據予以調查，已逾越聲請交付審判程序「得為必要之
    調查」之範圍，依前揭規定及說明意旨，亦屬無理。
五、綜上所述，觀諸卷存偵查中顯現之證據，本件聲請人指訴被
    告2 人所涉犯罪事實，要因不能證明被告2 人確有該等犯行
    ，原偵查、再議機關依偵查所得證據，認定本案應依刑事訴
    訟法第252 條第10款規定，先後為不起訴及再議駁回之處分
    ，經核均無不合。聲請人猶執前詞，任意指摘不起訴及駁回
    再議等處分為不當，據此聲請交付審判，洵非有據。從而，
    本件聲請為無理由，應予駁回。
六、據上論斷，應依刑事訴訟法第258 條之3 第2 項前段，裁定
    如主文。
中    華    民    國    95    年    6     月    23    日
                  刑事第十二庭  審判長法  官  施柏宏
                                      法  官  洪能超
                                      法  官  林書慧
以上正本證明與原本無異。
如不服本裁定，應於送達後5日內，向本院提出抗告狀。
中    華    民    國    95    年    6     月    24    日
                                      書記官  鍾錦祥


司法院資訊處製作；財團法人民間司法改革基金會備份。
